【裁判字號】    94,易,1515
【裁判日期】    950630
【裁判案由】    竊盜
【裁判全文】
臺灣彰化地方法院刑事判決              94年度易字第1515號
公  訴  人  臺灣彰化地方法院檢察署檢察官
被      告  丁○○
上列被告因竊盜案件，經檢察官提起公訴（九十四年度偵緝字第
一九四號），本院判決如下：
    主  文
丁○○竊盜，處有期徒刑壹年捌月。
    事  實
一、丁○○於民國八十二年間，因竊盜及脫逃案件，經本院以八
    十二年度易字第二二八號判決判處應執行有期徒刑一年四月
    確定，已於八十三年三月二十九日執行完畢。又於八十三年
    間，因竊盜案件，經本院以八十三年度易字第二三四八號判
    決判處有期徒刑一年四月確定，另在八十四年間，因竊盜及
    妨害兵役案件，經台灣高等法院台中分院以八十四年度訴字
    第二五六一號判決判處應執行有期徒刑一年確定，前揭二案
    接續執行，於八十五年間假釋並付保護管束，然其於假釋期
    間，又犯數案件而分別經判刑確定，嗣再由台灣高等法院台
    中分院以裁定定其應執行刑為有期徒刑二年十月，刑前強制
    工作三年確定（合併定刑之案件計有：因竊盜案件，經台
    灣高等法院台中分院以八十七年度上易字第六七八號判決判
    處有期徒刑一年，刑前強制工作三年確定；因妨害兵役案
    件，經本院以八十六年度訴字第三二七號判決判處有期徒刑
    七月確定；因贓物案件，經本院以八十六年度易字第一五
    ○三號判決判處有期徒刑八月確定；因竊盜案件，經本院
    以八十七年度易字第一四二號判決判處有期徒刑四月確定；
    因偽造文書案件，經本院以八十七年度易字第三四三號判
    決判處有期徒刑六月確定），前揭假釋因而撤銷，所餘殘刑
    一年三月三日與上開所應執行之有期徒刑二年十月接續執行
    ，於九十一年十月十七日假釋並付保護管束，至九十三年二
    月七日保護管束期滿（後述本案犯罪時間在假釋期間內，故
    不構成累犯）。惟丁○○仍不思悔改，又意圖為自己不法之
    所有，於九十三年一月八日凌晨零時許，前往彰化縣二林鎮
    西庄里同安巷一○五號之養豬場房舍內，以飼主乙○○平日
    搬運豬隻使用之手推車，將乙○○所飼養尚未長大之小豬搬
    運至其所準備之貨車上帶離豬舍，竊得共約一百隻豬（市價
    約新臺幣十五萬元），惟其在竊取時不慎將一張購物發票遺
    落在豬舍內。嗣於該日上午七時許，飼主乙○○前往餵豬時
    ，發現豬隻失竊並拾獲發票一張，乃報警處理。警方向發票
    來源之興農生鮮超市調取設置於該處監視錄影設備所拍攝之
    畫面，清查可能涉案之購物者及其身分，始查知上情。
二、案經彰化縣警察局二林分局報請台灣彰化地方法院檢察署檢
    察官偵查起訴。
    理  由
壹：有關於證據能力部分：
    按被告以外之人（包括證人、鑑定人、告訴人、被害人及共
    同被告等）於檢察事務官、司法警察官或司法警察調查中所
    為之陳述，與審判中不符時，其先前之陳述具有較可信之特
    別情況，且為證明犯罪事實存否所必要者，得為證據，刑事
    訴訟法第一百五十九條之二定有明文。所謂「較可信之特別
    情況」之情形，應就前後陳述時之各種外部情況進行比較，
    以資決定何者外部情況具有可信性。若陳述係在特別可信之
    情況下所為，則虛偽陳述之危險性即不高，雖係審判外陳述
    ，或未經被告為反對詰問、對質，仍得承認其有證據能力。
    本案證人甲○○於警詢中及本院審理時之供述，雖有前後部
    分陳述不符之情形，惟本院審酌其於警詢中之證述，係在證
    人甲○○通緝到案後隨即反應所知，較無來自被告在場之壓
    力而出於虛偽不實之指證，或事後串謀而故為迴護被告之機
    會，且證人甲○○與被告本為好友，證人甲○○亦證稱其遭
    警通緝到案後係由被告為其辦理交保，衡情不致刻意攀誣被
    告，是以證人甲○○於警詢中所為之陳述，客觀上應具有較
    可信之特別情況，且亦為證明犯罪事實存否所必要，依上揭
    規定，其於警詢中之證言自得為證據，而有證據能力。
貳、犯罪事實之認定：
一、訊據被告固坦承案發現場尋獲之發票，係伊與證人甲○○共
    同前往溪湖鎮興農生鮮超市購物後所取得之發票，惟矢口否
    認有何竊取豬隻之犯行，辯稱：伊每天晚上從雲林縣口湖鄉
    養殖魚塭下工後，都會路經案發現場附近之道路返回彰化，
    不能因為在案發地點發現上述發票，及有通聯紀錄顯示伊在
    案發時間出現在附近，就認為伊是竊賊，且伊雖然有竊豬之
    前科，但出獄後已重新做人，未曾再犯罪云云。
二、經查：本案證物中之最關鍵發票一張（附於警卷第四十頁）
    ，係由被害人即證人乙○○在養豬場房舍內接近柵門口處尋
    獲，並非掉落於戶外空地或路邊，且該發票遺落在現場時，
    已被反覆折疊成十分紮實之狀態，至於該柵門口外有一段狹
    窄便道，係聯絡養豬場旁之污水處理廠，平日不會有外人通
    行使用，附近卻出現可疑車痕等情，業據證人乙○○於本院
    審理時具結證述明確。衡以該紙發票幾經折疊後，已不可能
    任意隨風飄揚，應係有人接近柵門口時掉落在該處，惟柵門
    口外之通行便道乃聯繫污水處理廠，一般外人不會行走經過
    ，再參以附近所遺留之可疑車痕，顯然是有人刻意駕車靠近
    。而警方查證統一發票來源，乃係位於彰化縣溪湖鎮之興農
    生鮮超市，又經調取發票所載購物日期、時間之錄影監視畫
    面，發現被告及證人甲○○之身影，有監視錄影畫面翻拍照
    片八張在卷可稽（附於警卷第十三頁至十五頁），被告亦承
    認卷附之統一發票係其前往興農生鮮超市購物後所收受，則
    被告或證人甲○○在案發時持有該紙統一發票之可能性最大
    。而證人甲○○於九十三年十月十七日為警通緝到案後，接
    受警員詢問時證稱：監視錄影翻拍照片中超市入口之車號PV
    ─5398號自小客車是丁○○的…我忘了那天買了什麼東西，
    錢是丁○○付的，我們二人是分開買，但錢是丁○○付的，
    發票只有一張，是丁○○拿去的…我在九十三年一月八日凌
    晨沒有與丁○○去偷豬，但應該是丁○○去偷的，因為警方
    在九十三年四月十四日通知丁○○到分局說明時，我人也正
    在分局外面，是丁○○開他的車載我一起來…警方在問完丁○○後，丁○○到車上時有向我說是他去偷豬的，但丁○○
    要求我幫他承擔竊豬的罪名，因為那時我剛去雲林偷豬被查
    獲，所以丁○○要我替他承擔，但我說事情不是我做的，也
    不能這樣處理，所以我不願替他承擔罪名等語。雖證人甲○○嗣後於偵訊、審理時翻異前詞，改稱：警詢筆錄內容是警
    察叫我這樣說的，我不知道發票是誰拿走了，印象中我沒有
    拿，我也沒有陪被告去警局作筆錄云云，但證人甲○○與被
    告本為好友，證人甲○○亦證稱其遭警通緝到案後係由被告
    為其辦理交保，衡情不致任意攀誣被告，且關於其等二人購
    物之經過、得悉被告犯罪之過程敘述甚詳（包括由被告付款
    、拿走發票、被告在警詢筆錄製作完成後要求為其承擔罪名
    等情形），應不可能是在警察指導下所為之陳述，足認證人
    甲○○之警詢陳述，乃與實情相符。被告雖聲請傳訊證人丙○○，以證明證人甲○○未曾陪伊去作警詢筆錄，因此伊不
    可能於筆錄作完後向證人甲○○表示自己曾去偷豬等情，但
    證人丙○○為被告聲請傳喚之友性證人，本有迴護被告之可
    能，且證人丙○○在本院審理時雖證稱其有開車帶被告去作
    警詢筆錄，沒有看到證人甲○○云云，但對於其何以會帶被
    告去警局之原因，係證稱：「因為被告的機車有點問題，不
    知能否騎到二林分局，所以要我載他去」，然被告在檢察官
    詰問時卻稱：「我跟鄰居盧文碧借機車，騎去分局作筆錄。
    我要叫盧文碧舅舅」等語，二人說法顯有出入，是以證人丙○○之上述證詞至為可疑，難以採信。另查門號00000
    00000號行動電話係以被告名義申請登記，有遠傳電信
    行動電話基本資料一紙在卷可稽（見警卷第二十一頁），被
    告亦坦承該門號為其個人持有使用，而該門號於九十三年一
    月八日凌晨一時四分許，曾在位於彰化縣芳苑鄉○○路○○
    段三七三號樓頂基地台附近受話使用，有該行動電話門號雙
    向通聯紀錄可資參佐（警卷第二十二頁），卷附彰化縣二林
    鎮地圖（警卷第二十頁）顯示基地台位置距案發養豬場約僅
    五公里，顯見被告在案發時曾出現於案發地點附近，益徵前
    述甲○○於警詢稱證稱被告竊豬一事並非無憑。被告雖辯稱
    當晚伊有在案發地點附近打電話聯絡證人丙○○，是因為伊
    稍早機車壞掉，放在路邊，沒有辦法載去修理，等到伊下班
    後開車回家途中，才打電話詢問證人丙○○是否有小貨車可
    以幫忙載運云云，證人丙○○也附和被告所言，表示當晚有
    接獲被告來電表示要載機車云云。但被告之機車既非在騎駛
    期間臨時故障，其何須在三更半夜打電話叫證人丙○○來載
    車，且審判長再命其二人隔離訊問後，證人丙○○竟稱伊找
    了很久才找到被告所說機車停放地點，但並未將之載走，伊
    也不知道後來機車如何處理云云，該陳述顯與為載機車而聯
    絡之目的相互矛盾，不合情理，是以證人丙○○前述證詞，
    應係迴護被告之詞，不可採信。由前述現場查獲統一發票之
    位置及其來源、證人甲○○之警詢證詞，暨通聯紀錄所顯示
    被告之行跡，應認被告在案發時間確實到過證人乙○○之養
    豬場，堪信其即為下手行竊豬隻之人。綜上，本件事證明確
    ，被告犯行堪以認定。
二、核被告所為，係犯刑法第三百二十條第一項之竊盜罪嫌。起
    訴書雖記載被告為累犯，但經本院核對台灣高等法院被告全
    國前案紀錄表，及調取台灣彰化地方法院檢察署九十一年度
    執更字第一一九三號、九十一年度執護字第六○四號等相關
    執行卷宗，查知事實欄所記載之被告前案紀錄，在距案發前
    五年內，尚無執行完畢之紀錄（參考卷附台灣高等法院台中
    分院八十七年度執聲字第五一九號裁定，台灣台東監獄泰源
    分監假釋證明書、台灣台東監獄泰源分監假釋出監人交付保
    護管束名冊、台灣台東地方法院九十一年度聲字第七三○號
    裁定、台灣彰化地方法院檢察署檢察官九十一年度執更己字
    第一一九三號執行保護管束指揮書、刑案系統觀護終結原因
    表），是以本案被告之犯罪時間，並非在有期徒刑執行完畢
    後五年內再犯，核與累犯要件不符，併予敘明。爰審酌被告
    有多次竊盜前科，素行不佳，本案犯罪所竊取之豬隻約一百
    隻，價值不低，而被告自己坦承有偷豬之前科，竟又重蹈覆
    轍，顯不知悔悟，兼衡其在本院審理時係通緝到案，又矢口
    否認犯行，態度不佳等一切情狀，認檢察官具體求處有期徒
    刑一年八月為適當，爰量處如主文所示之刑，以示儆懲。
據上論斷，應依刑事訴訟法第二百九十九條第一項前段，刑法第
三百二十條第一項，罰金罰鍰提高標準條例第一條前段，判決如
主文。
本案經檢察官洪英丰到庭執行職務。
中    華    民    國  九十五  年    六    月  三十    日
                  刑事第二庭    審判長法  官  許旭聖
                                      法  官  簡婉倫
                                      法  官  黃玉齡
以上正本證明與原本無異。
如不服本判決，應於判決送達後10日內，向本院提出上訴狀。
告訴人或被害人對於判決如有不服具備理由請求檢察官上訴者，
其上訴期間之計算係以檢察官收受判決正本之日期為準。
中    華    民    國  九十五  年    七    月    五    日
                                      書記官  林怡吟
附錄本案論罪科刑法條全文：
中華民國刑法第320條
意圖為自己或第三人不法之所有，而竊取他人之動產者，為竊
  盜罪，處5年以下有期徒刑、拘役或500元以下罰金。
意圖為自己或第三人不法之利益，而竊佔他人之不動產者，依
  前項之規定處斷。
前二項之未遂犯罰之。


司法院資訊處製作；財團法人民間司法改革基金會備份。
